【裁判字號】    99,台上,2089
【裁判日期】    990408
【裁判案由】    違反毒品危害防制條例等罪
【裁判全文】
最高法院刑事判決            九十九年度台上字第二０八九號
上  訴  人  甲○○
上列上訴人因違反毒品危害防制條例等罪案件，不服台灣高等法
院花蓮分院中華民國九十九年一月十一日第二審判決（九十八年
度上訴字第二五Ｏ號，起訴案號：台灣花蓮地方法院檢察署九十
八年度偵緝字第一三六號），提起上訴，本院判決如下：
    主  文
原判決關於販賣第二級毒品部分撤銷，發回台灣高等法院花蓮分
院。
    理  由
本件原判決認定上訴人甲○○有其事實欄所載販賣第二級毒品安
非他命予夏澤菁一次之犯行，因而維持第一審論上訴人以販賣第
二級毒品罪，累犯，處有期徒刑七年四月，並宣告相關從刑部分
之判決（主刑部分與上訴人另犯幫助施用第二級毒品罪所處有期
徒刑三月，定應執行之刑有期徒刑七年六月），駁回上訴人關於
該部分之第二審上訴；固非無見。
惟查：犯施用毒品罪，供出毒品來源，因而查獲其他正犯或共犯
者，減輕或免除其刑，毒品危害防制條例第十七條第一項定有明
文。故為防範其為圖減輕或免除刑責而就毒品來源為不實之供述
，自須以補強證據擔保施用毒品者供述之真實性，始得作為判斷
之依據。因而，事實審法院必須調查其他證據以為補強，使其證
明力達於一般人均不致有所懷疑而得確信其為真實之程度，始得
據為對他人不利之認定。又關於毒品施用者其所稱向某人購買毒
品之供述，必須補強證據佐證，係指毒品購買者之供述縱使並無
瑕疵，仍須補強證據佐證而言，以擔保其供述之真實性。而所謂
補強證據，則指除毒品購買者之供述外，其他足以證明該陳述之
事實確具有相當程度真實性之證據而言，雖所補強者，非以事實
之全部為必要，但亦須因補強證據與該項陳述之相互利用，足使
犯罪事實獲得確信者，始足當之。卷查上訴人始終否認有上開販
賣安非他命犯行，辯稱：伊係幫夏澤菁調貨等詞。而原判決認定
上訴人基於販賣安非他命營利之犯意，於民國九十七年十月一日
，在花蓮縣花蓮市○○路五巷六號居所，以新台幣一千元之價格
，販賣安非他命予夏澤菁一次之犯行，係依憑夏澤菁於偵查及第
一審不利於上訴人之供述為其論據。查夏澤菁於偵查及第一審審
理中雖證稱曾向上訴人購買安非他命等語；然夏澤菁於第一審審
理中亦述稱：「（買跟調貨意思差很多？）差不多」、「（對於
檢察官偵訊筆錄，你陳述跟被告〈即上訴人〉買過一次毒品，是
在九十七年十月一日，地點在民國路的巷子裡，有何意見？）我
是請被告幫我調」、「（能否弄清楚『調』跟『買』的意思？）
我弄不清楚」等語（見一審卷第一三Ｏ、一三二頁）。是即令公
訴人所指上訴人交付安非他命予夏澤菁乙情非虛，然上訴人究係
基於販賣營利或幫助施用意圖而為交付，非無疑義，有待查究辨
明。乃原判決徒以夏澤菁上開供述，逕為不利上訴人之認定（見
原判決第八、九頁，第三段(二)之1 ），未再進一步調查釐清夏澤
菁不利於上訴人之指述，究竟有無補強證據足以判明確與事實相
符，即遽行判決，尚嫌速斷，洵有調查職責未盡之違法。上訴意
旨指摘原判決關於販賣第二級毒品部分不當，尚非全無理由，應
認有撤銷發回更審之原因。至上訴人另犯幫助施用第二級毒品部
分，業已判決確定並送執行，附此明。
據上論結，應依刑事訴訟法第三百九十七條、第四百零一條，判
決如主文。
中    華    民    國  九十九  年    四    月    八    日
                      最高法院刑事第八庭
                          審判長法官  洪  文  章
                                法官  王  居  財
                                法官  郭  毓  洲
                                法官  黃  梅  月
                                法官  邱  同  印
本件正本證明與原本無異
                                      書  記  官
中    華    民    國  九十九  年    四    月   十二   日
                                                      Ｑ

司法院資訊處製作；財團法人民間司法改革基金會備份。
